臺灣臺東地方法院刑事判決　　　　　　　 96年度易字第103號
公　訴　人　臺灣臺東地方法院檢察署檢察官
被　　　告　丁○○
　　　　　　　　　　戶政事務所)
　　　　　　丙○○
上　一　人
選任辯護人　戊○○律師
上列被告等因詐欺案件，經檢察官提起公訴 (96年度偵字第635
號)，及移送併案審理(96年度偵字第816號)，本院判決如下：
    主  文
丁○○共同意圖為自己不法之所有，以詐術使人將本人之物交付
，處有期徒刑貳年。
丙○○共同意圖為自己不法之所有，以詐術使人將本人之物交付
，處有期徒刑壹年捌月。
    事  實
一、丁○○與丙○○知悉翁水木於民國94年7月1日因涉嫌違反貪
    污治罪條例案件經臺灣臺東地方法院檢察署檢察官向本院聲
    請羈押獲准後，認為有機可趁，2人明知自己並無能力透過
    任何關係使翁水木提早被釋放，而丙○○亦可得而知丁○○
    並無此能力，竟共同意圖為自己不法所有，基於詐欺取財之
    犯意聯絡，先透過友人楊宗福相互取得聯繫，由丙○○先於
    94年8月間某日，邀約翁水木之妻乙○○○至臺東縣臺東市
    大潤發量販店旁之中興橋下 (起訴書誤載為豐原橋下)，詐
    稱其友人丁○○可以透過關係使翁水木早日釋放，乙○○○
    信以為真，答應與丁○○見面，幾天後，丙○○再邀乙○○○與丁○○在臺東縣臺東市豐原橋下見面，2人一起向乙○○○表示若能拿出新臺幣 (下同)40 萬元，即可透過丁○○
    之友人使翁水木提早釋放，致使乙○○○陷於錯誤，而自94
    年8月間某日起至同年10月25日翁水木被起訴前某日止，接
    續分3次在臺東市海濱公園附近、臺東市豐原橋下、海濱公
    園外環道附近等地，分別交付20萬元、10萬元、10萬元，合
    計40萬元予丙○○而詐欺取財得逞，丁○○再自丙○○處取
    得29萬4千元 (餘款則由丙○○)後花用一空，嗣翁水木於94
    年10月25日移審本院釋放後，乙○○○始知受騙。
二、案經法務部調查局東部地區機動工作組函請臺灣臺東地方法
    院檢察署檢察官自動檢舉偵查起訴。
    理  由
壹、程序方面：
一、按被告以外之人於審判外之言詞或書面陳述，除法律有規定
    者外，不得作為證據。又被告以外之人於審判外之陳述，經
    當事人於審判程序同意作為證據，法院審酌該言詞陳述或書
    面陳述作成時之情況，認為適當者，亦得為證據。當事人、
    代理人或辯護人於法院調查證據時，知有第159條第1項不得
    為證據之情形，而未於言詞辯論終結前聲明異議者，視為有
    前項之同意，刑事訴訟法第159條第1項及第159條之5分別定
    有明文。查被告丁○○對於共同被告丙○○、證人乙○○○
    、林應茂、翁水木、楊宗福於警詢中之陳述，於本院準備程
    序中，就證據能力一節明示同意作為證據 (見本院卷第55頁
    )，且未於本案言語辯論終結前聲明異議，本院審酌上開證
    人等於警詢中之陳述係其親身經歷之事實所為者，依其等陳
    述作成時之情況，並不無適當之情形，且在製作筆錄之際神
    智清楚，製作過程亦無強暴、脅迫等不法情事，筆錄製作完
    成後，尚提示筆錄供證人閱覽後始予簽名等情，已足徵證人
    陳述係出於自由意識下之陳述，自均得為證據，先予敘明。
二、再按被告以外之人 (包括證人、鑑定人、告訴人、被害人及
    共同被告等)於偵查中向檢察官所為陳述，除顯有不可信之
    情況者外，得為證據，刑事訴訟法第159條之1第2項亦定有
    明文。蓋因檢察官代表國家偵查犯罪，依法有訊問被告、證
    人及鑑定人之權力，且須對被告有利、不利之情形均應注意
    ，況徵諸實務運作，檢察官實施刑事偵查程序，亦能恪遵法
    定程序之要求，不致有違法取證情事且可信度極高，是被告
    以外之人前於偵查中已具結而為證述，除反對該項供述得具
    有證據能力之一方，已釋明「顯有不可信之情況」之理由外
    ，不宜以該證人未能於審判中接受他造之反對詰問為由，即
    遽指該證人於偵查中之陳述不具證據能力，方符前揭法條之
    立法意旨。是證人丁○○、乙○○○、林應茂於檢察官偵查
    時所為之證述，被告丙○○及辯護人均未曾提及檢察官在偵
    查時，有任何不法取供之情形，是客觀上並無顯不可信之情
    況，前揭證人於偵查中之證言自具有證據能力，被告丙○○
    及辯護人空言否認上開證人偵查中證言之證據能力，依上說
    明，自不足採。
貳、實體方面:
一、訊據被告丁○○及丙○○均不否認知悉翁水木經法院羈押後
    ，曾邀約乙○○○見面，商討使翁水木提早釋放乙事，並於
    94年8月間某日至同年10月25日止，分3次在臺東縣臺東市海
    濱公園附近、豐原橋下、海濱公園外環道附近收受乙○○○
    交付之20萬、10萬元及10萬元共40萬元之事實，惟均矢口否
    認有何詐欺取財犯行，被告丁○○辯稱: 錢我有拿，但我有
    跟他們說得很清楚，如果我幫不上忙，這些錢可以隨時來拿
    ，我並沒有詐欺云云，被告丙○○亦辯稱: 伊係熱心幫忙乙○○○而請丁○○協助，但並未將乙○○○交付的40萬元朋
    分花用，上開40萬元全數由丁○○取走，伊只是幫助乙○○○與丁○○見面，在場見證交錢及聯絡等事宜，應屬幫助犯
    云云。經查:
(一)證人乙○○○於本院審理時證稱: 「 (辯護人問: 妳先生被
    羈押後到底是何人告訴你可以幫忙被羈押的事情?) 是丙○○，他透過一個朋友老Ｋ，說要找我。」、「 (辯護人問:
    之後你們跟丙○○如何碰面?) 老Ｋ就到公司找我，當時我
    正在煮飯，老Ｋ說丙○○找我好幾趟了，都找不到我，老Ｋ
    跟我說丙○○要我回電話，之後我有撥電話給丙○○，丙○○就約我在大潤發之中興橋下。」、「 (辯護人問: 約見面
    後說了什麼事情?) 丙○○他關心我先生被羈押的事情，我
    跟他說謝謝，後來他說有朋友可以幫忙我先生早一點交保，
    我說謝謝他，過幾天他就約我，第2次就約我在豐原橋下。
    他就帶了1個朋友來，他說他朋友可以幫忙，當時我坐在他
    們車上，我看不清楚那個人的臉，那個人開車，我坐在後座
    ，我跟丙○○講話，他們有提到錢，說要40萬。」、「 (辯
    護人問: 當時是丙○○一起跟你談的，還是丙○○的朋友跟
    你談錢的事情?) 當時我只是跟丙○○講話，我沒有注意到
    另外1個人講什麼，我忘記了。」、「 (辯護人問:跟丙○○
    一起來的朋友，有沒有一起參與討論錢的事情?) 當時他在
    說的時候，好像有說到錢，他跟阿桐提到錢的事。」、「 (
    辯護人問: 後來你有沒有實際上交錢? 如何交錢?) 有，錢
    我是交給丙○○，分3趟，第1趟好像是交20萬元，第2趟好
    像是10萬，第3趟好像10萬元。」、「 (辯護人請審判長提
    示偵查卷第35頁並問: 為什麼你在檢察官那邊提到第1次是
    在豐原橋下碰面，並不是在你所說在中興橋下?) 真正的應
    該是在中興橋下，後來有向檢察官說明。」、「 (辯護人請
    審判長提示偵卷第36頁並問: 你說第1次先給10萬元，為什
    麼你剛剛說20萬元?) 那時說的是印象中的記憶，正確的是
    第1次就交付了20萬元。」、「 (辯護人問:之後你有沒有再
    碰到丙○○帶去的朋友?) 我總共碰過丙○○的那個朋友兩
    次。第1次是在豐原橋下，丙○○帶他朋友來跟我講，之後
    是在海濱公園的外環道交20萬元，是第1次交付錢。」、「
    (辯護人問: 你在第1次交錢給丙○○時，他的朋友有沒有提
    到什麼事情? 有沒有提到錢的事情?) 我忘記了。好像沒有
    。」、「 (辯護人問: 過程中，丙○○有沒有說過這些錢要
    如何處理妳先生的事情?) 他說他朋友會處理，會讓我先生
    早一點出來。」、「 (辯護人問: 之後這些錢有沒有跟你談
    過要還你?) 沒有。」、「 (檢察官問:你總共跟丁○○見過
    2次面?) 是的。」、「 (檢察官問: 你第1次跟丁○○見面
    時，丙○○有沒有在場?) 有，在車上。」、「 (檢察官問:
    丙○○如何跟你介紹丁○○?) 他只有說是他朋友。」、「
    (檢察官問:丙○○有跟你說丁○○就是可以幫忙妳先生的朋
    友嗎?) 是的，他說他朋友可以幫忙我先生交保。」、「 (
    檢察官問: 你、丁○○、丙○○是否在第1次跟丁○○見面
    時，已經談好要給的價錢了?) 是的。」、「 (檢察官問:主
    要跟你談價錢的人是丙○○還是丁○○?) 主要是丙○○跟
    我說的，但是他朋友好像有說什麼，我沒有注意聽。」、「
    (檢察官問:40 萬元是丙○○跟你說的?) 是的，最後敲定40
    萬元。」、「 (檢察官問: 你第1次交錢給丙○○時，丁○○是否也在場? 就是這個朋友?) 是的。我是看他的側面，
    他坐在車前駕駛座。」、「 (檢察官問: 你第1次交錢給丙○○是20萬元?) 是的。」、「 (檢察官問: 既然約定40萬
    元，為何只交付20萬元?) 我是跟丙○○說我沒有這麼多錢
    ，所以先給20萬元。」、「 (檢察官問: 是何人打電話叫你
    交錢?) 是丙○○。」、「 (檢察官問: 你交給丙○○20萬
    元之後，後來又有誰打電話叫你繼續給錢?) 是丙○○打電
    話給我，說他朋友要的。」、「 (檢察官問: 這次在電話中
    ，有沒有說要給多少錢?) 丙○○有跟我說10萬元。」、「
    (檢察官問: 第2次交錢，交10萬元給丙○○時，有沒有問丙○○說妳先生何時出來?) 有，我有問他，他說29日，沒有
    說其他的，我想說可能是29日會交保出來。」、「 (檢察官
    問:29 日妳先生有沒有出來?) 之後我有問律師，律師是說
    法院有提他出來開庭，但他沒有回家，我也沒有看到他的人
    。」、「 (檢察官問:29 日妳先生沒有出來，丙○○是否有
    再打電話給你要錢?) 他有再打最後1次電話給我，說他朋友
    要10萬元。」、「 (檢察官問: 你有沒有依照他說的，將10
    萬元給丙○○?) 有。」、「 (檢察官問: 既然29日妳先生
    沒有出來，為何還要將10萬元給丙○○?) 因為我想說30萬
    元都已經給他了，剩下10萬元，他說他朋友要，我就想說給
    他好了。」、「 (檢察官問: 你是否想說湊足40萬元還有一
    些希望讓先生早點出來?) 是的，我那時有這樣的想法。」
    等語 (見本院96年6月6日審判筆錄第5頁至第10頁)，核與證
    人乙○○○於偵查中結稱: 「 (問: 第2次阿桐是否又打電
    話找妳?) 是，他在電話中跟我約在豐原橋下見面，我到豐
    原橋下與他碰面，這次他的車上也是沒有其他人，他說處理
    我先生被羈押的事情需要40萬元，就可以讓我先生提早出來
    ‥．，第3次約我在豐原橋下見面，他電話中沒有說要帶朋
    友來跟我見面，我依約到場後，他進入他的汽車後座，才看
    到阿桐的朋友坐在駕駛座上，阿桐則跟我一起坐在後座，當
    時阿桐提醒我還是必須準備40萬元。」、「 (問: 阿桐如何
    跟妳介紹他的朋友?) 他說這人就是要幫忙我先生的人，但
    他並沒有跟我說這男人叫什麼名字。」、「 (問: 妳有無跟
    阿桐見第5次面?) 第5次見面是阿桐打電話給我，他跟我說
    還要10萬元，時間我不記得了，我則又拿了10萬元去豐原橋
    出來往臺東的第1個紅綠燈轉角，這次是他自己開車，車上
    並沒有上次的那個朋友，我拿給他10萬元後，就問他差不多
    何時我先生可以出來，他跟我說29號，我就走了。」、「 (
    問: 妳有無跟阿桐見第6次面?) 我一直以為29號我先生會出
    來，但29號我先生並沒有出來，我就覺得自己有點受騙的感
    覺，沒多久阿桐又打電話給我，我問他說為何我先生29日沒
    有被放出來，他說還有尾款10萬元，我就想說也許再給10萬
    元我先生就會出來了，反正前面都已經給了30萬元，這次我
    們約在海濱公園的外環道見面，我在他車上拿給他10萬元，
    這次也只有他1人。」、「 (問: 跟妳開口要錢的人是阿桐
    還是阿桐的朋友?) 都是阿桐跟我說要錢的。」、「 (問:阿
    桐或他的朋友有無跟妳說要30萬元還是要40萬元?) 阿桐跟
    我說要40萬元，不是說要30萬元，阿桐的朋友第1次則好像
    有參與的說要多少錢，但最後就是敲定是40萬元。」等語(
    見他字第164號偵卷第64頁至第66頁)所述之情節相符，是本
    案係被告丙○○主動邀約被害人乙○○○，詐稱有朋友能讓
    翁水木早日交保，並提出40萬元之價碼，介紹被告丁○○予
    乙○○○認識，每次交錢之時間、地點均由丙○○電話指示
    ，且均交給丙○○乙節，應堪信為真實，顯見被告丙○○從
    頭到尾主導全案，非止於幫助丁○○詐騙而已，被告丙○○
    辯稱僅係幫忙乙○○○乙節，核與事實不符，不足採信。
(二)證人丁○○於本院審理時證稱: 「 (辯護人問: 你在檢察官
    面前陳述丙○○聯絡你，請說明聯絡的經過?) 記憶中，我
    看到乙○○○時，她跟丙○○在一起，我們第1次見面，我
    們各開1部車，後來坐在我的車子裡面，第1次是在豐原橋，
    第2次在海邊那邊。」、「 (辯護人問: 乙○○○還沒有跟
    你見面時，丙○○有跟你談過什麼事情?) 當時丙○○跟我
    說翁水木是他的朋友，是不是可以請我幫他的忙。」、「 (
    辯護人問: 幫忙的內容是什麼?) 好像是翁水木被關在裡面
    ，希望他能早一點出來。」、「 (檢察官問: 你跟丙○○、
    乙○○○見面時是誰決定40萬元的?) 我記憶中是我們3個人
    討論的，最後不知道為什麼決定40萬。」、「 (檢察官問:
    你原本打算要多少錢?) 我沒有提，只是跟丙○○說幫忙要
    有點代價，因為我跟乙○○○不熟。」、「 (檢察官問: 丙○○有沒有問你要多少錢?) 好像沒有談到。就只有在車上
    談到。」、「 (檢察官問: 你從頭到尾有沒有開口說要40萬
    ?) 沒有。」、「 (檢察官問:40 萬元是誰說的?) 記憶中是
    我們3個人討論，誰講出來的沒有印象。」、「 (檢察官問:
    你何時知道確定的價碼是40萬元?) 在討論時就講了，我們3
    人離開時我就已經知道40萬元。」、「 (檢察官問: 你知道
    乙○○○願意給付40萬元後，是你主動打電話跟丙○○說要
    開始給錢了嗎?) 有，我有麻煩過丙○○。」、「 (檢察官
    問:你第1次打給丙○○說要錢，有沒有說要先給20萬?) 我
    不記得了。」、「 (檢察官問: 第1次丙○○交給你錢是給
    多少?) 是20萬元。」、「 (檢察官問: 你收到20萬元後，
    後續有沒有再收到乙○○○的錢?) 有。」、「 (檢察官問:
    你如何收到後續乙○○○的錢?) 丙○○打電話給我叫我去
    新生路的檳榔攤，我開車過去，我坐在車上，丙○○從車窗
    拿給我有袋子裝的現金。」、「 (檢察官問: 現場你有沒有
    打開點裡面有多少錢?) 沒有。」、「 (檢察官問: 你回家
    後有沒有打開袋子裡面有多少錢?) 有，好像是9萬4千元。
    」等語(見本院96年6月6日審判筆錄第12頁至第13頁、第15
    頁至第18頁)，核與證人丁○○於偵查中結證稱: 「 (問:
    是你請丙○○找乙○○○的，還是丙○○主動找乙○○○來
    見你?) 是後者。」、「 (問: 為何是後者?) 丙○○帶乙○○○來見我前，我根本不認識乙○○○夫妻。」、「 (問:
    丙○○主動來找你時，是怎麼跟你說的?) 他先約我到他大
    同路海邊的家見面，他說翁水木被收押了，問我有無認識檢
    調人員可否幫翁水木的忙，我說我有認識檢調人員，隔沒幾
    天，他就帶翁了許貴蘭在臺東市海邊附近跟我見面，但我說
    我跟翁水木夫妻又不認識，意思是工我有什麼必要幫他們夫
    妻的忙，但丙○○說這肯定有好處，我就說如果有好處，我
    們就幫他忙。」、「 (問: 乙○○○說談的價錢是40萬元，
    你說是20萬元，丙○○說是30萬元，到底你們談定的價錢是
    多少?) 因為價錢並不是我在主談，丙○○與乙○○○有問
    我價錢，但我不好意思說，就讓他們先商量，後來我就說要
    不然我先拿20萬元，至於他們2人最後是談30萬或40萬元，
    我並不清楚。」、「 (問: 丙○○有無詢問你說可以幫忙的
    人是誰?) 他從頭到尾都沒有問過我。」、「 (問: 你總共
    從丙○○那裡拿到多少錢?)294,000 元，是分2次拿的，第1
    次是在海邊碉堡拿20萬元，是丙○○裝在牛皮紙袋內拿給我
    的，第2次我又主動要了10萬元，但在新生路檳榔攤內，丙○○只交給我1個牛皮紙袋，我直接就拿走了並沒有打開看
    ，我回家打開後，才發現少了6,000元，只有94,000元，除
    了這2次外，我沒有再拿過了。」、「 (問: 丙○○這樣幫
    你們穿針引線，他有什麼好處?) 我不知道，我不瞭解他跟
    乙○○○夫妻的關係，是他主動帶乙○○○來找我的，我不
    知道他們之間有何約定，我現在想起來了，我們3人一起見
    面時，有聽丙○○說要不然30萬元，我就下車說讓他們2人
    自己談，隔一會我就又到車上說不然先拿20萬元，當時我不
    知道他們是否有談妥30萬元或其他價錢，事後丙○○也沒有
    跟我說他跟乙○○○談妥的價錢是多少，總之丙○○最後拿
    給我的總計是294,000元。」等語 (見他字第164號偵卷第
    136頁至第140頁)所述之情節大致相符，參以被告丁○○在
    調查局及偵查中一再供承只由丙○○處拿到2次錢，1次20萬
    元，1次9萬4千元等情 (見他字第164號偵卷第105頁至第106
    頁、第123頁至第124頁)，可認係被告丙○○主動邀被告丁○○和乙○○○見面並商談翁水木提早交保之事，交錢時間
    、地點及金額全由被告丙○○決定，且被告丁○○僅詐得29
    萬4千元，餘10萬6千元由被告丙○○取得之事實，堪以認定
    ，被告丙○○辯稱40萬元全數由被告丁○○取走乙節，亦與
    事實不符，為不足採，被告丁○○嗣於本院審理時翻異其詞
    ，供稱收受40萬元乙節，亦係事後迴護被告丙○○之詞，且
    有違常情，亦不足採信。
(三)證人乙○○○於偵查中復證稱: 「 (問: 妳有無問阿桐及那
    個男人是用什麼辦法讓妳先生提早出來?) 都沒有。」、「
    (問: 妳有沒有問他們認識的是何單位的人?) 沒有，我不敢
    問，覺得阿桐應該信的過，我還是不要知道太多比較好。」
    等語 (見他字第164號偵卷第64頁)，參以被告丙○○於偵查
    中供承: 「 (問: 你是否於94年7月至同年10月底翁水木被
    羈押期間，跟翁水木的太太乙○○○拿40萬元?) 有，因為
    我有1個叫榮宗的朋友，我不知道他姓什麼，他打電話跟我
    說有空的話幫我找水木的太太，他說有事情要跟他太太說，
    並說他有認識調查站的朋友，說可以讓水木早點出來，叫水
    木的老婆跟他碰面。」、「 (問: 那何時你才開口要40萬元
    ?) 並不是我開口的，後來是丁○○又打電話給我，叫我約
    乙○○○，我就打電話給乙○○○，約在豐原橋下見面，我
    在橋下跟乙○○○說榮宗認識調查局的人，這次見面丁○○
    就出面了，也是丁○○載我到現場的，丁○○就在車內跟乙○○○說如要讓他先生提早出來，需要30萬元，我則什麼話
    都沒說，讓他們自己談，榮宗跟乙○○○談好說先拿10萬元
    ，談好後大家就各自離開了，榮宗在談時有說如果沒有讓她
    先生早點出來會退還錢。」等語 (見他字第164號偵卷第67
    頁至第68頁)，及被告丁○○於偵查中供稱: 「 (問: 你是
    否有跟丙○○一起向乙○○○表示可以讓她先生翁水木早點
    出來，並以上開藉口跟乙○○○拿了40萬元?) 我完全不認
    識乙○○○夫妻，只認識丙○○，我於94年7、8月間某日接
    到丙○○打來的電話，他約我到大同路海邊的他太太的腳踏
    車店見面，他問我有無認識警察或其他調查員，我說我認識
    ，隔沒幾天後，他就約了乙○○○在臺東市海邊附近，他開
    了一台車停住，再到我的車上跟我談，因為我跟乙○○○不
    認識，所以丙○○就說我能否幫翁水木的忙，我就問丙○○
    說幫忙有無好處，他說有，我說如沒有好處幫什麼忙。」、
    「 (問: 決定要拿多少錢是何人決定?) 乙○○○有問我價
    錢，我不好意思說，就到車外抽煙，由她跟丙○○2人商量
    價錢，我之後跟丙○○商量決定那就20萬元，後來我們3人
    也有決定是20萬元，乙○○○就答應了。」、「 (問: 既然
    約定拿20萬元，為何最後多拿了94,000元?) 因為我拿了20
    萬元賭博輸了，我跟丙○○說可以再多要10萬元，但我打開
    牛皮紙袋後發現只有94,000元。」、「 (問: 你有無問丙○○說為何少了6,000元?) 我想說就算被他拿走6,000元也無
    妨，因為我拿了這麼多錢了，畢竟他是介紹乙○○○給我認
    識，而且他又幫忙向乙○○○拿錢。」、「 (問: 你跟丙○○及乙○○○見面並談價錢時，丙○○有無幫忙說什麼話?)
    他有跟乙○○○說人家幫忙妳，妳當然要給一點錢。」等語
    (見上開偵卷第123頁至第124頁)，可知被告丁○○、丙○○
    共同以丁○○認識調查局人員，可使翁水木早日交保出來為
    由，取信於乙○○○，再共同向乙○○○詐得40萬元朋分花
    用之事實，應堪信為真實。
(四)證人乙○○○於本院審理時，經被告丁○○詰以: 「請問證
    人在我車上時，我是否有說如果我無法辦好事情，我會將錢
    還給你」時，證人答稱: 「可能當時很吵，我沒有注意聽到
    。」，經審判長訊以: 「你為什麼說可能當時很吵」時，證
    人答稱: 「因為當時我一直在跟丙○○講話，聽力沒有很集
    中，沒有注意在聽。」，審判長復訊以: 「丙○○是否曾經
    跟你說過類似沒有辦好事情，會將錢還給你的話」時，證人
    答稱: 「不記得。」，審判長再訊以: 「妳為什麼會相信被
    告2人所說的話」時，證人答稱: 「因為我跟丙○○相識很
    久，又有生意往來，他跟我先生是好朋友，我認為他會幫忙
    ，我又是一個女孩子，不知道該怎麼辦。」，嗣經被告丙○○詰以：「我有跟證人說這有人在騙，妳自己要想清楚，還
    講了2次。」時，證人答稱: 「我沒有印象丙○○有說有人
    在騙，妳自己要想清楚的話。」等語 (見本院96年6月6日審
    判筆錄第10頁至第11頁)，核與證人乙○○○在偵查中證稱:
    「 (問: 妳與阿桐及阿桐的朋友見面的那2次，阿桐朋友有
    無跟妳說如妳先生沒被放出來，會將錢還妳?) 我沒有注意
    聽。」等語 (見他字第164號偵卷第66頁)，再證以被告丁○○於本院審理時證稱: 「 (辯護人問: 丙○○在你們第2次
    在車上見面時，有沒有提到跟乙○○○說這有可能有人在騙
    ，你要小心這些話?) 這是他們之間私下的事，我沒有聽到
    。」、「 (辯護人問: 翁水木始終都沒有提早出來，丙○○
    有沒有催你、或用電話聯繫事情這麼久還沒有辦好?) 應該
    是有吧。我記不起來了。」、「 (審判長問:40 萬元你有還
    給乙○○○嗎?) 我從這邊交保後，我就透過朋友找乙○○○要處理還這個錢。但乙○○○說要我好好工作，錢不要放
    在心上。目前為止，40萬元沒有還。」、「 (審判長問: 你
    知道檢察官才有權限交保，這件事情你有跟丙○○提過嗎?)
    我不記得了。我不知道我有沒有跟他講。」等語 (見本院上
    開審判筆錄第15頁、第20頁)，嗣被告丙○○再陳稱: 丁○○沒有跟我提過只有檢察官才有權限交保的這件事情等情 (
    見上開審判筆錄第20頁)，顯見被告丁○○辯稱有跟他們說
    得很清楚，如果幫不上忙，這些錢可以隨時來拿云云，純屬
    子虛烏有，不足採信。且亦可認被告丙○○並無告知乙○○○可能有人騙錢及辦不好要退錢乙事，其上開辯解無非事後
    彌縫之詞，亦不足採。
(五)再就證人林應茂於偵查中結稱: 「 (問: 丙○○與丁○○有
    無很熟悉?) 應該不熟，看起來像泛泛之交。」、「 (問:
    丙○○跟你說有跟乙○○○拿錢，是否有說金額?) 有，他
    說是40萬元。」、「 (問: 你有無看過丁○○來找丙○○?)
    有。」、「 (問: 大概次數多少?) 不記得了。」、「 (問:
    丁○○找丙○○的地點?) 都是在丙○○太太的自行車出租
    店，我當時住在出租店的附近，所以常去丙○○太太的店裡
    。」、「 (問: 你為何說丁○○是被丙○○害死的?) 我聽
    人家說的，時間我忘記了，不過應該是翁水木被放出來後聽
    的，我是聽天聖宮的廟公說的，我問他為何跟丁○○一起去
    大陸，丁○○卻沒有回來，廟公說丁○○跟他說他被阿桐害
    死，但廟公沒有說明原因。」、「 (問: 你與丙○○這樣講
    時，丙○○怎麼說?) 我問丙○○說為何丁○○會說被你害
    死，丙○○才說應該是乙○○○請丙○○拿錢轉交給丁○○
    的這件事。」等語 (見他字第164號偵卷第88頁至第90頁)，
    及證人楊宗福於調查局詢問時證稱: 「翁水木因盜採砂石案
    被羈押期間某日，我與丙○○及其他友人在丙○○太太之腳
    踏車出租店聊天時，丙○○突然提及翁水木的事情要如何處
    理，我當時順口回答說你就去找丁○○，看有沒有辦法，至
    於以後丙○○有無去找丁○○，我就不清楚了。」等語 (見
    他字第164號偵卷第101頁)相互參研，可認被告丙○○係經
    楊宗福引介，方尋得被告丁○○協助，共同在丙○○太太經
    營之腳踏車出租店內商議，共同詐騙乙○○○財物之情，應
    堪信為真實。綜上所述，本案事證明確，被告2人之犯行洵
    堪認定，應依法論科。
二、被告等2人行為後，刑法及其施行法於95年7月1日修正施行
    。修正後刑法第2條第1項之規定係規範行為後法律變更所生
    新舊法律比較適用之準據法，雖亦經修正，但因屬適用法律
    之準據法，本身尚無比較新舊法之問題，應一律適用修正後
    刑法第2條第1項之規定，為從舊從輕之比較。而刑法修正之
    比較新舊法，應就罪刑有關之共犯、未遂犯、想像競合犯、
    牽連犯、連續犯、結合犯，以及累犯加重、自首減輕暨其他
    法定加減原因 (如身分加減)與加減例等一切情形，本於統
    一性及整體性原則，綜其全部罪刑之結果而為比較 (最高法
    院95年度第8次刑事庭會議關於刑法94年修正施行後之法律
    比較適用決議參照)。茲就本案罪刑涉及法律變更之部分，
    比較新、舊法如下：
(一)被告2人所犯刑法第339條第1項普通詐欺罪，其法定刑均有
    罰金刑之規定，依刑法施行法第1條之1規定：「中華民國94
    年1月7日刑法修正施行後，刑法分則編所定罰金之貨幣單位
    為新臺幣。94年1月7日刑法修正時，刑法分則編未修正之條
    文定有罰金者，自94年1月7日刑法修正施行後，就其所定數
    額提高為30倍。但72年6月26日至94年1月7日新增或修正之
    條文，就其所定數額提高為3倍」，及刑法第33條第5款罰金
    刑業由「罰金：1元以上 (指銀元)」修正為「罰金：新臺幣
    1,000元以上，以百元計算之」，即刑法法定本刑中列有罰
    金刑者，其法定最低度罰金刑因之提高等規定觀之，被告所
    犯2罪，最低額為新臺幣1,000元。然依被告行為時即舊刑法
    第33條第5款規定之罰金最低額為銀元1元，再依現行法規所
    定貨幣單位折算新臺幣條例第2條規定以3倍折算後，最低額
    僅為新臺幣3元。是以比較上述修正前、後之刑罰法律，自
    以被告行為時即修正前關於科處罰金刑之法律較有利於被告
    。
(二)就共犯部分，被告行為時之刑法第28條原規定：「二人以上
    共同『實施』犯罪之行為者，皆為共同正犯。」嗣雖經修正
    為：「二人以上共同『實行』犯罪之行為者，皆為共同正犯
    。」然因被告2人均係基於犯意聯絡，共同實行本件犯行，
    是不論依新法或舊法，均應構成共同正犯，上述刑法第28條
    之修正內容，對於被告並無「有利或不利」之影響，依最高
    法院95年度第21次刑事庭會議決議意旨，自不生新舊法比較
    問題，應適用裁判時法即修正後刑法第28條規定論處。
(三)綜上比較結果，除共同正犯部分外，應適用有利於被告之行
    為時法即修正前刑法之相關規定論之。
三、核被告丁○○、丙○○所為，均係犯刑法第339條第1項之意
    圖為自己不法之所有，以詐術使人將本人之物交付之詐欺取
    財罪。被告2人間，對於上開犯行有犯意聯絡及行為分擔，
    均為共同正犯，應依刑法第28條規定論之。爰審酌被告丁○○明知其雖認識法務部調查局之公務員，惟不可能影響翁水
    木所涉貪污案件之進行，被告丙○○亦可得而知上情，竟共
    同利用翁水木上開貪污案件涉訟，急於尋求協助，趁機向其
    妻乙○○○詐取財物，不僅誤導翁水木關於刑事訴訟案件之
    正常答辯方向，更嚴重破壞司法公信力，及其等犯罪之動機
    、目的、手段、犯罪後仍圖卸責狡辯，態度非佳，迄今尚未
    返還詐得款項予被害人等一切情狀，分別量處如主文所示之
    刑，以資儆懲。
四、據上論斷，應依刑事訴訟法第299條第1項前段，刑法第28條
    、第339條第1項，罰金罰鍰提高標準條例第1條前段，判決
    如主文。
本案經檢察官甲○○到庭執行職務。
中　　華　　民　　國　　96　　年　 　7 　　月　　4　　日
                  刑事第二庭審判長法  官  李水源
                                  法  官  簡芳潔
                                  法  官  曾宗欽
以上正本證明與原本無異。
如不服本判決應於收受本判決後10日內向本院提出上訴書狀；上
訴書狀應敘述具體理由。未敘述上訴理由者，應於上訴期間屆滿
後20日內向本院補提理由書狀（均須按他造當事人之人數附繕本
）。「切勿逕送上級法院」。
告訴人或被害人對於本判決如有不服，請書具不服之理由狀，請
求檢察官上訴者，其上訴期間之計算係以檢察官收受判決正本之
日期為準。
                                  書記官　沈茜庭
中　　華　　民　　國　　96　　年　　7 　　月　　 4　　日
附錄本案論罪科刑法條全文：
刑法第339條第1項：
意圖為自己或第3人不法之所有，以詐術使人將本人或第3人之物
交付者，處5年以下有期徒刑、拘役或科或併科1,000元以下罰金
。
